臺灣宜蘭地方法院刑事判決　　　　　　　　　　　　　九十三年度交訴字第二六號
　　公　訴　人　臺灣宜蘭地方法院檢察署檢察官
　　被　　　告　丙○○　男　四.
　　選任辯護人　黃憲男律師
右列被告因過失致死案件，經檢察官提起公訴（九十三年度偵字第一一三六號），本
院判決如左：
    主  文
丙○○從事業務之人，因業務上之過失致人於死，處有期徒刑肆月，如易科罰金，以
參佰元折算壹日。
    事  實
一、丙○○為宜蘭縣冬山鄉清潔隊隊員，以駕駛清潔車清運垃圾為業，為從事駕駛業
    務之人，於民國九十二年十一月十日下午五時三十分許，駕駛車牌號碼五Ｆ—三
    六一號大貨車（垃圾清潔車），沿宜蘭縣冬山鄉○○路○段，由蘇澳往羅東方向
    行駛，本應注意汽車行駛時，駕駛人應注意兩車併行之間隔，並隨時採取必要之
    安全措施，而依當時情形，並無不能注意之情事，竟疏於注意，於向右靠欲收取
    垃圾時，適有丁必健騎乘腳踏車，沿宜蘭縣冬山鄉○○路行駛，行經香南路與冬
    山路一段之交岔路口時，亦本應注意行經管制號誌岔路口時，應遵守道路交通號
    誌之指示，亦疏未注意，而違規右轉後，與丙○○所駕駛之垃圾清潔車平行，丙○○竟疏未注意兩車併行之間隔，並於汽車靠右停車，疏未注意右後方之安全措
    施，致與丁必健所騎乘之腳踏車發生擦撞，使丁必健人車倒地後，遭垃圾清潔車
    之右後輪輾壓後，造成丁必健左側腹部及兩腿挫裂傷併骨折導致失血性休克併低
    血容積休克死亡，丙○○於肇事後，於有偵查犯罪權限之機關或個人，知悉其為
    肇事人前，向前往處理之警員坦承其為肇事人自首而查獲。
二、案經被害人丁必健之妻丁乙○○訴由宜蘭縣警察局羅東分局報請臺灣宜蘭地方法
    院檢察署檢察官偵查起訴。
    理  由
一、訊據被告丙○○矢口否認有上揭犯行，辯稱：我車子停紅燈後車子沒有靠右，被
    害人是闖紅燈，我看到之後馬上煞車，我就馬上叫救護車送被害人去醫院云云。
    經查：
（一）右揭事實，業據證人丁○○證述明確，並有道路交通事故調查報告表、現場圖
      及現場照片在卷可稽，而被害人丁必健因本件車禍而死亡，亦經檢察官督同法
      醫師相驗屬實，製有相驗筆錄、相驗屍體證明書、驗斷書在卷可憑。故被告確
      有於上開時地，駕駛清潔垃圾車而與被害人丁必健發生車禍，而被害人丁必健
      因本件車禍事故死亡等情，均堪以認定。按汽車行駛時，駕駛人應注意兩車併
      行之間隔，並隨時採取必要之安全措施，道路交通安全規則第九十四條第三項
      定有明文。被告係考領有適當駕駛執照之職業駕駛人，對於上開規定理應知之
      甚詳，無法諉為不知，自應加以注意，且觀之道路交通事故調查報告表所載，
      當時之天候固為雨天，然於夜間有照明之情形下，並無不能注意之情事，被告
      竟疏未注意，汽車靠右時應防汽車右後方之安全措施致與當時騎乘機車之被害
      人丁必健擦撞，被告有過失甚為明確。
（二）被告雖辯稱並未將車輛右靠云云，然證人丁○○於本院審理時結證稱：當時將
      近六點，天色將暗，我在那邊等垃圾車，垃圾車綠燈後就慢慢過來，當時道路
      有在施工，我當時站在門口，垃圾車要靠近一點，因為我要丟垃圾，我看到腳
      踏車不曉得怎麼樣撞在一起，垃圾車有稍微靠過來一點點，我正準備要丟垃圾
      等語明確（本院九十三年九月六日審理筆錄參照），而證人丁○○前後於警訊
      、偵查及本院審理中所證述之情節均相一致，其證詞堪以採信，故依證人丁○○之證述可知，被告所駕駛之垃圾車確有向右靠之動作，且與被害人之腳踏車
      發生擦撞等情無誤。證人戊○○固證述：我看到在平交道方向有一個人騎腳踏
      車過來，我站在垃圾車後面車上，我看到他要轉彎過來，大概還有一點距離，
      我就回頭看有無人拿垃圾過來‧‧‧因為在前方路邊有停放一台卡車，所以垃
      圾車並無靠右之傾向等語（本院九十三年九月六日審理筆錄參照），然依證人
      戊○○之證述，當時證人戊○○已回頭看有無人拿垃圾過來，顯見當時已欲收
      取垃圾，則衡情垃圾車當會向右靠近以利收取，且縱使垃圾車前方有停放一台
      卡車，亦與被告是否於該處靠右無涉，故證人戊○○所證述之情節，實與常情
      不符。而證人甲○○警員於本院審理時先證稱：看到垃圾車時應該有靠右偏斜
      一點點等語，後又改稱：應該是沒有偏斜，剛才是我會錯意，我量的距離都是
      五公尺等語（本院九十三年九月六日審理筆錄參照）則證人甲○○警員於本院
      審理時所為之證述前後即有不一致，其所為之證述即有瑕疵，而依道路交通事
      故現場圖所示，被告駕駛車輛之前、後輪均係距離路邊五公尺，然被告亦自承
      於事故發生後，有將車輛往後退一點，以方便救助被害人等情在卷，則事後車
      輛既已有所移動，則無論所移動之距離為何，則所繪製之現場圖，亦難免有誤
      差之存在，且依證人丁○○所證述之情節觀之，當時垃圾車係向右靠一點點，
      故於測量時能否精準測量出其間之差距，亦有疑義，故證人戊○○、甲○○所
      為之證述均不足採信，證人丁○○所為之證述堪以採信，因之被告辯稱未將車
      輛右靠云云，不足採信。
（三）被告復辯稱並未與被害人發生擦撞云云，然證人丁○○於本院審理時結證稱：
      腳踏車本來與垃圾車有點平行，大概在垃圾車中央的位置，蠻靠近，腳踏車的
      手把與垃圾車車身碰在一起，腳踏車才倒下去等語明確（本院九十三年九月六
      日審理筆錄參照），顯見被告所駕駛之垃圾車車身與被害人之腳踏車間有擦撞
      之情形無誤，被告雖亦質疑被害人之腳踏車把手及被害人之手部均未有擦撞之
      痕跡，惟依當時情形，路面固有顛簸，而使被害人騎乘腳踏車有搖晃之狀態發
      生，然被害人之腳踏車若未與垃圾車之車身有所碰觸，而係自行跌倒，則被害
      人何以會倒臥於垃圾車右後車輪下方？況以當時垃圾車之車速緩慢，腳踏車之
      車速亦不快，則碰撞之力道亦非甚鉅，於腳踏車及被害人之身上未有痕跡，亦
      有可能。且證人戊○○之證述：我回頭看有無人拿垃圾過來，我再回頭時，看
      到被害人已經靠近垃圾車，我就跳下車要去攔他，我腳步都還沒有站穩，他就
      倒下去等語在卷，則依證人戊○○之證述，證人戊○○並未目睹車禍發生瞬間
      ，故證人戊○○之證述尚不足為被告有利之認定，被告所駕駛之垃圾車確與被
      害人所騎乘之腳踏車發生碰撞等情，堪以認定。
（四）綜上所述，被告確有將垃圾車向右靠近，以致與被害人之腳踏車間發生碰撞，
      臺灣省基宜區車輛行車事故鑑定委員會亦同此認定，此有其出具之九十二年十
      二月二十九日基宜鑑字第九二０八二０號函及所附鑑定意見書附卷可考，故被
      告就本件車禍事故確有過失無誤，縱被害人因違規右轉，亦疏未注意致與被告
      之垃圾車發生碰撞，就本件車禍事故之發生，亦與有過失，然亦不能依此而解
      免被告之過失責任甚明。而依經驗法則，綜合行為時所存在之一切事實，為客
      觀之事後審查，在一般情形下，有此環境、有此行為之同一條件，均可發生同
      一之結果者，該條件即為發生結果之相當條件，行為與結果即有相當因果關係
      （七十六年臺上字第一九二號判例參照），本件依經驗法則觀之，有此環境、
      有此行為之同一條件，均可發生被害人死亡之結果，本件被告之過失行為與被
      害人死亡結果間，有相當因果關係可明，被告過失致人於死之事實，應堪認定
      。又被告於案發後，員警前往現場處理時，當場承認為肇事人，此有自首調查
      報告表在卷可考，其有自首之事實，亦堪認定。綜上所述，被告業務過失致人
      於死之犯行明確，應依法論科。
二、查被告丙○○係以駕駛清潔車清運垃圾為業，為從事業務之人，故核被告所為，
    係犯刑法第二百七十六條第二項之業務過失致死罪。又警局之所以知悉本件車禍
    之肇事人，係「報案人或勤務中心轉來資料未報明肇事人姓名，警員前往現場處
    理時，肇事人在場，並當場承認為肇事人」，有自首調查報告表附卷可徵，被告
    肇事後，於有偵查犯罪權限之機關或個人知悉其為肇事人前，向警坦承其為肇事
    人，合於自首之規定，應依刑法第六十二條之規定，減輕其刑。爰審酌被告品行
    尚佳，被害人就本件車禍事故之發生亦有過失，被告過失之程度尚屬輕微，惟造
    成被害人死亡，所生之危害嚴重，及迄未與被害人家屬達成和解、犯罪後之態度
    等一切情狀，量處如主文所示之刑，並諭知易科罰金之折算標準。
據上論斷，應依刑事訴訟法第二百九十九條第一項前段，刑法第二百七十六條第二項
、第四十一條第一項前段、第六十二條前段，罰金罰鍰提高標準條例第一條前段、第
二條，判決如主文。
本案經檢察官鄭雅方到庭執行職務
中　　　華　　　民　　　國　　九十三　　年　　　九　　　月　　二十      日
                           臺灣宜蘭地方法院交通法庭
                             審判長法  官  林明山
                                   法  官  謝佩玲
                                   法  官  鄭貽馨
右正本證明與原本無異。
如不服本判決，應於判決送達後十日內向本院提出上訴狀（應抄附繕本）。告訴人或
被害人如對於本判決不服者，應具備理由請求檢察官上訴，其上訴期間之計算係以檢
察官收受判決正本之日期為準。
                                   書記官  陳蒼仁
中　　　華　　　民　　　國　　九十三　　年　　　九　　　月　　二十二　　日
附錄論罪法條
中華民國刑法第二百七十六條
(過失致死罪)
因過失致人於死者，處二年以下有期徒刑、拘役或二千元以下罰金。
從事業務之人，因業務上之過失犯前項之罪者，處五年以下有期徒刑或拘
役，得併科三千元以下罰金。
